【裁判字號】    92,裁,1630
【裁判日期】    921114
【裁判案由】    請求退稅
【裁判全文】
最  高  行  政  法  院  裁  定                  九十二年度裁字第一六三○號
    上  訴  人  臺中縣稅捐稽徵處
    代  表  人  乙○○
    被 上訴 人  丙○○
    訴訟代理人  甲○○
右當事人間因請求退稅事件，上訴人對於中華民國九十一年四月十六日臺中高等行政
法院九十一年度簡字第二號判決，提起上訴，本院裁定如左：
    主  文
上訴駁回。
上訴審訴訟費用由上訴人負擔。
    理  由
一、按對於適用簡易程序之裁判提起上訴或抗告，須經本院許可，且該許可以訴訟事
    件所涉及之法律見解具有原則性者為限，行政訴訟法第二百三十五條定有明文。
二、本件被上訴人於八十六年六月二十七日將其所有坐落臺中縣清水鎮○○○段二○
    ○地號土地應有部分六○分之一，與臺中農田水利會所有同鎮○○段下湳子小段
    四二三─四、─五地號兩筆土地，應有部分各七二○○分之一二○交換，經上訴
    人所屬沙鹿分處核定課徵土地增值稅計新臺幣（以下同）三九、四一○元在案。
    被上訴人嗣於八十八年十二月三日主張上開土地均屬農地，交換等於同時賣出及
    買入，符合土地稅法第三十五條重購退稅規定，申請就其已納土地增值稅額內，
    退還不足支付新購土地地價之土地增值稅。上訴人以被上訴人該年度薪資所得已
    超過基本工資兩倍，非屬農民之身分，乃以八十九年一月十七日中縣稅沙二字第
    五五○三三二號函否准。被上訴人循序提起行政訴訟。原審以被上訴人上開交換
    農地行為符合土地稅法第三十五條第一項第三款規定之「農業用地出售」及「另
    行購買農業用地」之要件，所應探究者，為交換前後農地是否供被上訴人自耕。
    經依現場履勘及訊問證人結果，認定被上訴人在該農地自任耕作，收成歸自己，
    即非直接自任耕作，亦僱用他人從事實際耕作，而所得收穫歸於自己，並供家庭
    生活所需，仍應以自耕論。符合土地稅法第三十五條第一項第三款規定：「土地
    所有權人於出售土地或土地被徵收後，自完成移轉登記或領取補償地價之日起，
    二年內重購土地合於左列規定之一，其新購土地地價超過原出售土地地價或補償
    地價，扣除繳納土地增值稅後之餘額者，得向主管稽徵機關申請就其已納土地增
    值稅額內，退還其不足支付新購土地地價之數額．．．三、自耕之農業用地出售
    或被徵收後另行購買仍供自耕之農業用地者」之要件。上訴人以被上訴人薪資超
    過基本工資兩倍，認被上訴人非屬農民身分，否准其退稅之申請，原再訴願決定
    予以維持，均有未合等情，因而為被上訴人勝訴之判決。上訴人茲以本案所涉法
    律見解具有原則性而提起上訴，所為主張，無非謂自耕之定義，土地稅法並無規
    定，應適用行為時農業發展條例第四條及第三條第一款之規定，其所有權人應屬
    直接從事農業生產或經營農業生產之農民。而非適用土地法第六條規定其為維持
    一家生活，直接經營耕作者，以自耕論。原判決顯係違背上開條例之規定，涉及
    自耕農業用地重購退稅認定標準之法律原則性適用問題云云。但查原判決已認定
    被上訴人在上開農地耕作、收成而自任耕作之事實，符合行為時農業發展條例第
    三條第三款規定「農民，指直接從事農業生產之自然人」之要件，亦與行為時農
    業發展條例第四條規定之自耕要件不相違背。上訴意旨所爭，無非被上訴人是否
    農民之事實認定之爭執。是本件並無所涉及之法律見解，具有原則性之情事，上
    訴人提起上訴，不合首揭規定，不應許可，其上訴難謂合法，應予駁回。
三、依行政訴訟法第二百四十九條第一項前段、第一百零四條、民事訴訟法第九十五
    條、第七十八條，裁定如主文。
中    華    民    國    九十二      年      十一      月      十四      日
                    最 高 行 政 法 院  第 一 庭
                                審 判 長 法  官      黃  綠  星
                                         法  官      高  啟  燦
                                         法  官      蔡  進  田
                                         法  官      黃  璽  君
                                         法  官      廖  宏  明
右  正  本  證  明  與  原  本  無  異
                                         法院書記官  邱  彰  德
中    華    民    國    九十二      年      十一      月      十四      日


司法院資訊處製作；財團法人民間司法改革基金會備份。
